臺灣板橋地方法院刑事判決　　　　　　　96年度易字第1166號
公　訴　人　臺灣板橋地方法院檢察署檢察官
被　　　告　甲○○
上列被告因毒品危害防制條例案件，經檢察官提起公訴（96年度
毒偵字第1391號），本院判決如下：
    主  文
本件公訴不受理。
    理  由
一、公訴意旨略以：被告甲○○前因施用毒品案件，經臺灣臺北
    地方法院以八十八年度毒聲字第八九二號裁定送觀察、勒戒
    後，認無繼續施用毒品之傾向，由臺灣臺北地方法院檢察署
    檢察官以八十八年度偵字第五三九一號為不起訴處分確定。
    復因施用毒品案件，經同院以八十九年度毒聲字第二三三一
    號裁定送觀察、勒戒後，認有繼續施用毒品之傾向，再經同
    院以八十九年度毒聲字第二六八二號裁定送強制戒治，於民
    國九十年十月十九日執行完畢釋放出所，並經同院以八十九
    年度簡字第一二○七號判處有期徒刑四月確定，於九十年十
    月二十二日易科罰金執行完畢（不構成累犯）。詎猶不知悔
    改，復基於施用第二級毒品甲基安非他命之犯意，於九十六
    年二月七日為警採尿回溯前九十六小時內某時，在臺北縣板
    橋市○○○路○段七巷十號五樓五B 室之住處，施用甲基安
    非他命，嗣於同日下午一時許，在上址為警查獲，並扣得其
    所有之吸食器二支及殘渣袋一包。因認被告甲○○涉犯毒品
    危害防制條例第十條第二項之施用第二級毒品罪嫌云云。
二、按起訴之程序違背規定者，應諭知不受理之判決，刑事訴訟
    法第三百零三條第一款定有明文。次按九十二年七月九日修
    正公布，自九十三年一月九日起施行之毒品危害防制條例第
    二十條、第二十三條，依施用第一、二級毒品者之犯次為「
    初犯」、「五年內再犯」或「五年後再犯」，異其刑事處遇
    程序，規定「初犯」者，經觀察、勒戒或強制戒治後，應為
    不起訴處分或不付審理之裁定，亦即以觀察、勒戒或強制戒
    治之保安處分代替刑事訴追；經觀察、勒戒或強制戒治執行
    完畢釋放後「五年內再犯」者，依法追訴或裁定交付審理；
    至於經觀察、勒戒或強制戒治執行完畢釋放後「五年後再犯
    」者，亦適用「初犯」以保安處分代替刑事訴追之程序。其
    立法理由謂因施用第一級或第二級毒品者具「病患性犯人」
    之特質，故對「初犯」者，送觀察、勒戒，戒除其身癮，或
    進一步施以強制戒治，戒除其心癮；經觀察、勒戒或強制戒
    治執行完畢釋放後「五年後再犯」者，因前所實施之觀察、
    勒戒或強制戒治已收五年之遮斷效，足以遮斷其施用毒品之
    毒癮，故仍適用「初犯」以保安處分代替刑事訴追之程序。
    至經觀察、勒戒或強制戒治執行完畢釋放後「五年內再犯」
    者，因其再犯率甚高，原實施之觀察、勒戒及強制戒治既已
    無法收其實效，爰依法追訴或裁定交付審理。故施用第一、
    二級毒品者，除曾經觀察、勒戒或強制戒治執行完畢後五年
    內再犯之情形外，均仍得適用以保安處分代替刑事訴追程序
    之規定，並不限於初犯施用毒品者。則初犯施用毒品罪後，
    於五年內第二次再犯，因時值毒品危害防制條例修正前，經
    依修正前舊法追訴處罰同時並施以強制戒治，嗣於該條例修
    正公布並施行後，始第三次（或第三次以上）再犯，且其行
    為時距第二次再犯而經觀察、勒戒或強制戒治執行完畢釋放
    時之間隔已滿五年者，依其第二次再犯經保安處分執行完畢
    釋放後五年內未曾再犯之情形以觀，核與初犯經保安處分執
    行完畢釋放後「五年內再犯」者，其再犯率高，原實施之觀
    察、勒戒及強制戒治已無法收其實效之情形則迥不相侔，而
    與「五年後再犯」者，已收五年遮斷效之情形相同；本於上
    開對具治療成效之病患性毒品犯，期能藉由強制治療之保安
    處分戒除其身、心癮之立法本旨，自應認與五年後再犯之情
    形相同，仍適用以保安處分代替刑事訴追之規定（最高法院
    九十六年台非字第一二三號同此見解）。
三、被告甲○○有於前揭時地施用第二級毒品甲基安非他命，且
    上開扣案之吸食器二支、殘渣袋一包均為其所有，係供其施
    用第二級毒品甲基安非他命所用之物等情，業據被告甲○○
    於本院審理時坦承不諱，並有上開吸食器二支、殘渣袋一包
    扣案可資佐證，而被告甲○○為警查獲時所採集之尿液，經
    送請台灣尖端先進生技醫藥股份有限公司檢驗結果，認甲基
    安非他命呈陽性反應一節，亦有該公司九十六年二月十四日
    濫用藥物檢驗報告及臺北市政府警察局北投分局查獲麻藥案
    件尿液送驗紀錄簿各一紙附卷可稽，固堪信為真實。惟被告
    前於八十八年間，因施用毒品案件，經臺灣臺北地方法院以
    八十八年度毒聲字第八九二號裁定送觀察、勒戒後，認無繼
    續施用毒品之傾向，由臺灣臺北地方法院檢察署檢察官以八
    十八年度偵字第五三九一號為不起訴處分確定。再於八十九
    年間，因施用毒品案件，經臺灣臺北地方法院以八十九年度
    毒聲字第二三三一號裁定送觀察、勒戒後，認有繼續施用毒
    品之傾向，再經該院以八十九年度毒聲字第二六八二號裁定
    送強制戒治處所施以強制戒治，於九十年十月十九日執行完
    畢釋放出所，且此次犯行併經檢察官提起公訴，經臺灣臺北
    地方法院於八十九年十一月十六日以八十九年度簡字第一二
    ○七號判處有期徒刑四月，並於八十九年十二月七日確定，
    再於九十年十月二十二日易科罰金執行完畢，固有全國施用
    毒品案件記錄表、臺灣板橋地方法院檢察署全國刑案資料查
    註表及臺灣高等法院被告前案紀錄表各一件附卷可稽。可見
    該強制戒治期滿及上開二犯之徒刑執行完畢迄本件犯罪時間
    均已逾五年，揆諸前揭說明，被告甲○○本件施用第二級毒
    品甲基安非他命顯係在前開強制戒治期滿及二犯徒刑執行完
    畢五年後，自與毒品危害防制條例第二十三條規定之起訴程
    序不符，應為諭知不受理之判決。
據上論斷，應依刑事訴訟法第三百零三條第一款，判決如主文。
本件經檢察官張誌洋到庭執行職務。
中　　華　　民　　國　　96　　年　　7 　　月　　31　　日
                  刑事第五庭    法　官  李麗珠
上列正本證明與原本無異。
如不服本判決，應於送達後十日內向本院提出上訴狀
                                書記官  林政良
中　　華　　民　　國　　96　　年　　7 　　月　　31　　日
